【裁判字號】    97,易,915
【裁判日期】    970818
【裁判案由】    竊盜
【裁判全文】
臺灣臺南地方法院刑事判決               97年度易字第915號
公  訴  人  臺灣臺南地方法院檢察署檢察官
被      告  丁○○
上列被告因竊盜案件，經檢察官提起公訴（97年度偵字第7296號
），本院依簡式審判程序判決如下：
    主  文
丁○○竊盜，累犯，處有期徒刑肆月。又竊盜，累犯，處有期徒
刑伍月。又竊盜，累犯，處有期徒刑陸月。應執行有期徒刑壹年
貳月。
    事  實
一、丁○○前於民國95年間因連續竊盜案件，經本院以95年度簡
    上字第195 號刑事判決判處有期徒刑1 年4 月確定，嗣經依
    中華民國96年罪犯減刑條例規定，減刑為有期徒刑8 月確定
    ，於96年7 月16日執行完畢。仍基於意圖為自己不法所有之
    犯意，為下列竊盜犯行：
  (一)於97年3 月15日14時許，在臺南縣永康市○○路942 巷 166
    號前，因見停放該處為丙○○所有之車牌號碼CC7-535 號重
    型機車【價值約新臺幣（下同）2 萬元】之機車鑰匙疏未拔
    除，即上前發動機車竊取作為代步工具，得手後隨即駛離現
    場。
  (二)於97年4 月19日15時59分許，騎乘上開機車，行經臺南縣歸
    仁鄉○○○街110 巷8 號戊○○住處，見該住宅大門未上鎖
    ，即侵入該住宅（侵入住宅部分未據告訴），徒手竊取戊○○所有之手提包1 只（內有現金400 元及相機1 台、MP3 數
    位隨身聽1 台、身分證、機車駕駛執照、機車行車執照、全
    民健保卡、中國信託商業銀行提款卡等各1 枚），得手後離
    去。
  (三)於97年4 月29日14時20分許，騎乘前揭機車，行經臺南縣歸
    仁鄉○○村○○○ 街20巷7 號乙○○住處，因見該住宅大門
    未上鎖，即侵入該住宅（侵入住宅部分未據告訴）徒手竊取
    乙○○置放在客廳桌上皮夾1 只（內有現金8,000 元及身分
    證、健保卡、汽機車駕駛執照等各1 枚等物），得手後離去
    。
二、因戊○○發現其住處遭竊，進向臺南縣警察局歸仁分局報案
    ，經該分局員警調取設於許女住處路口之監視器，查覺騎乘
    前開車牌號碼之機車騎士涉嫌重大，嗣丁○○於97年5 月11
    日14時許，騎乘上揭贓車於途經臺南縣仁德鄉○○路353 號
    前，遭該分局承辦員警懷疑其有犯罪之嫌疑或有犯罪之虞，
    予以查證身分，進而查悉其竊盜犯行。
三、案經臺南縣警察局歸仁分局報請臺灣臺南地方法院檢察署檢
    察官偵查起訴。
    理  由
一、程序方面─
  (一)按除簡式審判程序、簡易程序及刑事訴訟法第376 條第1 款
    、第2 款所列之罪之案件外，第一審應行合議審判；另除被
    告所犯為死刑、無期徒刑、最輕本刑為3 年以上有期徒刑之
    罪或高等法院管轄第一審案件者外，於法院行準備程序進行
    中，被告先就被訴事實為有罪之陳述時，審判長得告知被告
    簡式審判程序之旨，並聽取當事人、代理人、辯護人及輔佐
    人之意見後，裁定進行簡式審判程序，刑事訴訟法第273 條
    之1 第1 項及第284 條之1 分別定有明文。本件被告丁○○
    所為刑法第320 條竊盜罪，除係犯死刑、無期徒刑、最輕本
    刑為3 年以上有期徒刑以外之罪，亦為刑事訴訟法第376 條
    第2 款之罪之案件，其於本院以獨任法官行準備程序中就被
    訴事實為有罪之陳述，經告知簡式審判程序之旨，並聽取公
    訴人、被告之意見後，本院認為適宜進行簡式審判程序。
  (二)簡式審判程序之證據調查，不受刑事訴訟法第159 條第1 項
    、第161 條之2 、第161 條之3 、第163 條之1 及第164 條
    至第170 條規定之限制，亦為同法第273 條之2 所明文。是
    此，卷附相關證據，本院均可採為證據，先此敘明。
二、認定犯罪事實所憑證據及理由─
  (一)上開犯罪事實，業據被告丁○○於警、偵訊及本院審理時供
    承不諱（參警卷第1 頁至第4 頁，偵查卷第8 頁至第9 頁，
    本院97年8 月4 日準備程序筆錄及審判筆錄），核與證人即
    被害人丙○○、戊○○及乙○○等於司法警察調查中所證述
    渠所有前開財物遭竊情節大致相符（參警卷第5 頁至第7 頁
    、第8 頁至第9 頁、第10頁至第12頁），復有現場監視錄影
    器翻拍照片4 幀、蒐證照片10幀、臺南縣警察局歸仁分局歸
    仁派出所扣押物品清冊及贓物認領保管單2 紙等附卷可稽（
    參警卷第22頁至第23頁、第18頁、第20頁至第21頁、第24頁
    至第25頁、第13頁、第14頁至第15頁），經核與被告之任意
    性自白相符，可以採信。
  (二)本件事證明確，被告竊盜犯行堪以認定，應依法論科。
三、論罪科刑之理由─
  (一)按刑法第56條連續犯之規定，業經總統於民國94年2 月2 日
    以總統華總一義字第09400014901 號令刪除該條文，並自95
    年7 月1 日施行。而依新法對於上開反覆實施犯罪模式之對
    應處置，除合於「接續犯」或「包括一罪」之情形外，僅能
    依數罪併罰之規定個別處斷。而依最高法院86年度臺上字第
    3295號判例意旨，認如數行為於同時同地或密切接近之時地
    實施，侵害同一之法益，各行為之獨立性極為薄弱，依一般
    社會健全觀念，在時間差距上，難以強行分開，在刑法評價
    上，以視為數個舉動之接續施行，合為包括之一行為予以評
    價，較為合理，方屬接續犯之範疇。足見「接續犯」之成立
    ，係指行為人主觀上，僅出於一個犯意，著手實行單一行為
    ，該行為分數個舉動接續進行，各舉動間，在時間、空間有
    密接切為前提要件，即透過對於同一法益之同種類侵害行為
    繼續不間斷之實行，業已稀釋個別行為之獨立性，致使刑法
    評價時將之視為單一、整體之犯罪行為，以符合社會一般人
    對於行為概念之認知，並與行為人之犯罪目的相互結合，則
    以接續犯之概念評價多數竊盜之行為，即有不當。至於學理
    上「包括一罪」概念中之「集合犯」態樣，此即依一般社會
    通念，特定犯罪行為具有反覆實施之特性，立法者於制定刑
    罰法律之初，亦已認知該種行為類型之反覆性，而有意藉由
    法條中客觀構成要件之行為要素，涵括上開具有反覆實施特
    性之數個犯罪行為，仍僅接受一次刑法之評價為已足。然竊
    盜犯罪，或為零星偶一為之，或長期不間斷的反覆行竊，均
    有其可能性，是自難認立法者於制定刑罰法律之初，已認知
    竊盜行為必屬具反覆性之犯罪，且有意藉由法條中客觀構成
    要件之行為要素，涵括上開具有反覆實施特性之數個犯罪行
    為。況實務上最高法院歷來僅將專以觸犯該等法條之罪，為
    其日常生活之職業者之常業犯，認為其性質上屬多數行為之
    集合犯，在法律上將之擬制為一罪（即學理上稱之實質上一
    罪），有最高法院92年度臺上字第5115號、93年度臺上字第
    3609號及94年度臺上字第4567號等判決要旨可供參照。本次
    刑法修正既依據「刑罰公平原則」之考量，刪除有關連續犯
    之規定，並將含有連續犯性質之常業犯一併全數刪除（參見
    刑法修正草案總說明），則再以集合犯之概念評價多數竊盜
    之行為，即有不當。因此，多次竊盜犯罪之行為，當無論以
    「接續犯」或「集合犯」之餘地，此時則應回歸一般刑法上
    行為單、複數之認定，而予論罪科刑，較稱妥適。
  (二)核被告所為係犯刑法第320 條第1 項之竊盜罪，再被告所為
    如犯罪事實欄一(一)至(三)所示之3 次竊盜行為，觀其犯罪時間
    分別於97年3 月15日、4 月19日及29日，該數行為並非均於
    同時、同地或密切接近之時地實施，依一般社會健全觀念，
    顯非基於單一犯罪決意所為，其在時間差距上，難以強行分
    開，而應合為包括之一行為之評價，故上開3 次竊盜犯行即
    不得以包括一罪論擬；且因刑法刪除有關連續犯之規定，並
    將含有連續犯性質之常業犯一併全數刪除，則再以集合犯之
    概念評價多數竊盜之行為，更屬輕縱，即有不當。因此，被
    告多次竊盜犯罪之行為，當無論以「接續犯」或「集合犯」
    之餘地，此時則應回歸一般刑法上行為單、複數之認定，而
    予論罪科刑，故被告前後3 次竊盜犯行，乃獨立之3 行為，
    應予分論併罰。
  (三)被告有事實欄所載之前科紀錄，有本院被告前案紀錄表在卷
    可憑，其於受有期徒刑之執行完畢後5 年內，故意再犯本件
    有期徒刑以上之罪，為累犯，應依刑法第47條第1 項規定加
    重其刑。
  (四)本院審酌被告年富力強，不知靠己之力賺取報酬，且前已有
    竊盜前科，甚於執行完畢後，再犯本案竊盜罪，顯見其漠視
    他人財產權益，所為實屬不該，惟念犯後坦承犯行等一切情
    狀，分別量處如主文所示之刑，並應其執行刑。
四、適用之法律─
  (一)刑事訴訟法第273 之1 第1 項、第299 條第1 項前段。
  (二)刑法第320 條第1 項、第47條第1 項、第51條第5 款，刑法
    施行法第1 條之1 第1 項、第2 項前段。
本案經檢察官甲○○到庭執行職務。
中    華    民    國    97    年    8     月    18    日
                      刑事第十三庭  法  官  張維君
以上正本證明與原本無異。
如不服本判決應於收受本判決後10日內向本院提出上訴書狀，並
應敘述具體理由。如未敘述上訴理由者，應於上訴期間屆滿後20
日內向本院補提理由書狀（均須按他造當事人之人數附繕本）「
切勿逕送上級法院」。
                                    書記官  黃傳鈞
中    華    民    國    97    年    8     月    18    日
附錄本案論罪科刑法條全文：
中華民國刑法第320條
  意圖為自己或第三人不法之所有，而竊取他人之動產者，為竊
  盜罪，處5年以下有期徒刑、拘役或5百元以下罰金。
  意圖為自己或第三人不法之利益，而竊佔他人之不動產者，依
  前項之規定處斷。
  前二項之未遂犯罰之。


司法院資訊處製作；財團法人民間司法改革基金會備份。
